臺灣桃園地方法院行政訴訟判決　
110年度交字第572號
原      告  劉上陽  
被      告  桃園市政府交通事件裁決處
                      設桃園市○○區○○路00號7~8樓
代  表  人  張丞邦    住同上
訴訟代理人  黃一鳴律師
上列當事人間交通裁決事件，原告不服被告民國110 年12月1日
桃交裁罰字第58-D1OF80598號裁決，提起行政訴訟，本院判決如
下：
    主  文
原告之訴駁回。
訴訟費用新臺幣參佰元由原告負擔。
    事實及理由
壹、程序部分
一、本件原告不服被告於民國110 年12月1日以桃交裁罰字第58-
    D1OF80598號裁決書（下稱原處分）所為之裁決，向本院提
    起撤銷訴訟，依兩造書狀所述各節及卷內資料所示，本件事
    證已臻明確，本院認無經言詞辯論之必要，爰依行政訴訟法
    第237 條之7 之規定，不經言詞辯論而為判決。
貳、實體部分
一、事實概要：原告於民國110 年11 月9 日上午5 時34分許，
    駕駛車牌號碼000-0000號普通重型機車（下稱系爭機車），
    行經桃園市桃園區永安路與三民路2段路口時，面對圓形紅
    燈號誌而壓越停止線及行人穿越道而迴轉往中山路方向，經
    桃園市政府警察局桃園分局（下稱舉發機關）埔子派出所員
    警予以攔停並當場以掌電字第D10F80598號舉發違反道路交
    通管理事件通知單（下稱系爭舉發單）舉發原告有闖紅燈迴
    轉之違規事實，違反道路交通管理處罰條例（下稱道交條例
    ）第53條第1 項規定，並載明應於同年12月9日前到案。嗣
    原告於同年11月9日到案向被告陳述意見，被告於110年12月
    1日仍認原告於上開時、地駕駛系爭車輛，有「駕車行經有
    燈光號誌管制之交岔路口闖紅燈」之違規行為，乃依道交條
    例第53條第1 項、第63條第1 項第3 款規定，以桃交裁罰字
    第58-D1OF80598號違反道路交通管理事件裁決書（下稱原處
    分），裁處原告罰鍰新臺幣（下同）1,800 元，並記違規點
    數3 點，原處分於110年12月3日送達原告。原告不服原處分
    ，於同年12月3日向本院提起本件訴訟。
二、原告起訴主張：原告為低收入戶，曾經去美國當地開車，多
    數地區都可迴轉，又當日因親友急診，怕時間來不及，懇請
    包容等語名。並聲明：原處分撤銷。
三、被告則以：
  ㈠按道交條例第4條第2項規定：「駕駛人駕駛車輛、大眾捷運
    系統車輛或行人在道路上，應遵守道路交通標誌、標線、號
    誌之指示、警告、禁制規定，並服從執行交通勤務之警察或
    依法令執行指揮交通及交通稽查任務人員之指揮。」、第53
    條第1項規定：「汽車駕駛人，行經有燈光號誌管制之交岔
    路口闖紅燈者，處新臺幣一千八百元以上五千四百元以下罰
    鍰。」、第63條第1項第3款規定略以：「汽車駕駛人有下列
    各款所列條款之一者，除依原條款處罰鍰外，並予記點：三
    、有…第五十三條…情形之一者，各記違規點數三點。」。
  ㈡復按道路交通安全規則第102條第1項第1款規定：「汽車行駛
    至交岔路口，其行進、轉彎，應依下列規定：一、應遵守燈
    光號誌或交通指揮人員之指揮，遇有交通指揮人員指揮與燈
    光號誌並用時，以交通指揮人員之指揮為準。」、道路交通
    標誌標線號誌設置規則第170條第1項前段規定：「停止線，
    用以指示行駛車輛停止之界限，車輛停止時，其前懸部分不
    得伸越該線」、第206條第1項第5款第1目規定：「行車管制
    號誌各燈號顯示之意義如左：五、圓形紅燈㈠車輛面對圓形
    紅燈表示禁止通行，不得超越停止線或進入路口。」。
  ㈢為促使駕駛人回歸於對標線之認知，同時兼顧執法技術層面
    與大眾接受程度，茲將面對圓形紅燈時超越停止線或闖紅燈
    之認定敘述如后提供參考：㈠車輛面對圓形紅燈時仍逕予穿
    越路口至銜接路段，含左轉、直行、迴轉及右轉（依箭頭綠
    燈允許行駛者除外）即視為闖紅燈之行為。㈡有繪設路口範
    圍者：車輛無視於紅燈警示，有穿越路口之意圖，而車身已
    伸入路口範圍亦視同闖紅燈；若僅伸越停止線而未達路口範
    圍者，則視為不遵守標線指示（可以道路交通管理處罰條例
    第六十條第三項之規定處分之）。㈢無繪設路口範圍者：以
    車輛無視於紅燈號誌，而有穿越路口之企圖，其車身並已伸
    越停止線並足以妨害其他方向人（若有行人穿越道）、車通
    行者亦以闖紅燈論處；若僅車身伸越停止線則以不遵守標線
    指示視之。㈣目前交岔路口已繪設網狀黃線區者暫以該範圍
    視作路口，未繪設者請公路主管機關依內政部警政署六十五
    年二月十六日警署交字第００二四九號函之規定視路況車況繪
    設路口範圍。㈤另路口設有照相設施者並請有關單位依會議
    結論之認定標準配合調整以更能明確認定。(參照交通部82
    年4月22日交路字第009811號函)。
  ㈣桃園市政府警察局桃園分局111年1月3日桃警分交字第110008
    3934號函所附職務報告略以：「…職警員黃冠穎，於110年11
    月9日4時至6時擔服巡邏勤務發現該部違規普重機(NLW-5601
    )於永安路與三民路二段紅燈迴轉往中山路方向，故職於三
    民路二段與中福街口將其攔下盤查，現場該檢舉人坦承其違
    規，且於警方密錄器中並未稱其親人需急診就醫，違規明確
    ，故依規定開立罰單(D1OF80598)…」。
  ㈤按「當場舉發」交通違規並不以攝影或照相存證為其要件，
    亦不以舉發錄影或照片為唯一之證明方法，若舉發員警係親
    眼見聞違規經過，並經以證人之身分具結後為證述，此員警
    證詞仍不失為證明方法之一種。若強求各種交通違規行為均
    需以照片為其裁罰依據，事實上殆不可行，蓋諸多違規行為
    之發生係難以預期，違規狀態稍縱即逝，無法期待舉發員警
    就一瞬間突發之交通違規行為，於發現後能即時攝影取證，
    事實上僅能仰賴舉發員警親身目睹所見為之，別無其他舉證
    之可能，復倘查無其他證據顯示本件舉發員警有誤認或故意
    構陷之情事，自難以舉發員警無法提出其他證據佐證，即認
    其所述不可採信。(參照臺灣臺中地方法院行政訴訟判決107
    年度交字第103號)再者，舉發機關員警之「目睹」為憑，然
    依道路交通管理處罰條例第4條第2項規定：「駕駛人駕駛車
    輛或行人在道路上，應遵守道路交通標誌、標線、號誌之指
    示、警告、禁制規定，並服從執行交通勤務之警察或依法令
    執行指揮交通及交通稽查任務人員之指揮。」足見警察係屬
    道路交通事件之執行機關。警察既屬執勤機關，故其依據執
    勤當場觀察所得，據為交通裁罰之基礎，本係國家機關執法
    之具體型態之一，自難貶抑簡化認其係屬員警個人之「目睹
    」而不足採信，此由道路交通管理處罰條例第7條之2亦規定
    如有當場不能或不宜攔截之情形，得由執法機關「逕行舉發
    」等情，顯見員警依其「目睹」所視，本得作為裁罰之基礎
    ，要無疑義。尤其交通違規之態樣眾多，若干違規行為本質
    上均屬瞬間（例如闖紅燈、違規轉彎、未使用方向燈、未繫
    安全帶等），客觀上自難要求執法員警採取科學儀器攝錄始
    得舉發，否則即失國家設置交通員警維持交通秩序之目的(
    參照臺灣臺中地方法院行政訴訟判決106年度交字第173號)
    。從而，本件舉發員警目睹原告於上開時、地駕駛系爭車輛
    有闖紅燈迴轉之違規情事，遂予以攔查並舉發違規，洵屬有
    據。
  ㈥按交通警察製單舉發違反道路交通管理處罰條例所列之違規
    事實，本質上為行政處分，係公務員基於職務上之權力，依
    法就特定之具體事件所為之具公法上效果之單方面行政行為
    ，基於公務員為公法上行為具有公信力之原則，該行政行為
    當可被推定為真正，其據以依法處分之事實認定亦為正確無
    誤，本此公信原則，乃立法者賦予行政機關制定違反道路交
    通事件統一裁罰基準及處理細則，以達其維護交通秩序、安
    全之行政目的。
　㈦違反行政法上義務之行為非出於故意或過失者，不予處罰，
    為行政罰法第7 條第1項所明定，其立法目的乃有故意或過
    失始有處罰之原則，對於違反行政法上義務之處罰，以行為
    人有可非難性及可歸責為前提，即行為人主觀上有故意或過
    失，始予處罰。準此以觀，違反行政法上義務之行為，雖非
    出於故意而係出於過失，仍應予以處罰。
  ㈧至原告稱因其為低收入戶，罰鍰負擔不起云云，然裁決機關
    本即應依法裁決，此為法治國家必須依循之基本原則，亦無
    相關法律規定對此可考量行為人即原告之家庭狀況或生計困
    難等情事而得據以執為免罰之依據。再者，罰鍰乃法律所明
    文規定之法律效果，依其程度定有不同裁罰標準，尚未逾越
    必要之程度，與比例原則無違。從而，本處據以裁罰，於法
    並無不合。
  ㈨是以，系爭車輛因有「駕車行經有燈光號誌管制之交岔路口
    闖紅燈」之情，是該當道交條例第53條第1項規定所定要件
    ，違規事證明確，原處分並無違誤等語，資為抗辯。並聲明
    ：原告之訴駁回。
四、本件爭點：被告認原告於事實概要欄之時、地有闖紅燈迴轉
    之違規行為，有無違誤？
五、本院之判斷：
  ㈠按汽車駕駛人，行經有燈光號誌管制之交岔路口闖紅燈者，
    處1800元以上5400元以下罰鍰；汽車駕駛人有第53條情形者
    ，除依原條款處罰鍰外，並予記違規點數3 點，道交條例第
    53條第1 項、第63條第1 項第3 款分別定有明文。次按停止
    線，用以指示行駛車輛停止之界限，車輛停止時，其前懸部
    分不得伸越該線；行車管制號誌圓形紅燈之意義，係指車輛
    面對圓形紅燈表示禁止通行，不得超越停止線或進入路口，
    道路交通標誌標線號誌設置規則第170 條第1 項前段、第20
    6 條第5 款第1 目規定甚明。
  ㈡又按交通部82年4 月22日交路字第009811號函釋意旨認為：
    「為促使駕駛人回歸於對標線之認知，同時兼顧執法技術層
    面與大眾接受程度，茲將面對圓形紅燈時超越停止線或闖紅
    燈之認定敘述如後提供參考：⑴車輛面對圓形紅燈時仍逕予
    穿越路口至銜接路段，含左轉、直行、迴轉及右轉（依箭頭
    綠燈允許行駛者除外）即視為闖紅燈之行為。」，上開函釋
    內容，除紅燈右轉部份，因道交條例於94年12月28日修正增
    訂第53條第2 項規定，而不再視為同條第1 項規定之闖紅燈
    外，其餘關於闖紅燈之認定標準，經核與該條例第53條第1 
    項規定意旨無違，本院自得予以酌適用。
  ㈢查原告騎乘系爭機車，於事實概要欄所載之時間、地點，有
    面對圓形紅燈號誌仍壓越停止線闖紅燈迴轉之違規行為，並
    經舉發員警當場攔停並予以舉發，後移由被告以原處分裁處
    之事實，業據被告提出有舉發機關函文、員警職務報告、違
    規現場照片、系爭舉發單、原告陳述書、原處分裁決書與送
    達證書、駕駛人基本資料等書證為證（見本院卷第35至53頁
    ）。
  ㈣又查，原告騎乘本件系爭機車行駛至系爭路口時，面對圓形
    紅燈號誌仍壓越停止線闖紅燈迴轉，經在該路口停等紅燈之
    警備車內之副駕駛座舉發員警親眼所見，乃予以攔停並當場
    舉發之過程，業由舉發員警黃冠穎提出之員警職務報告說明
    。即原告亦不否認紅燈迴轉等情，亦有交通違規案件陳述書
    1紙可稽（見本院卷第7頁）。
　㈤復經本院勘驗員警密錄器畫面內容略以，日期為「2021/11/0
    9」，影片開始時間為「05：32：02」，錄影員警坐在警備
    車副駕駛座，該部警備車正在路口停等紅燈號誌。於「05：
    32：36」時，正副駕駛座之員警討論確認前方路口有車輛紅
    燈迴轉，並欲追截，1秒後前方號誌即變換為綠燈。警備車
    進入路口即左轉，員警並以喇叭與擴音器命令車輛靠邊熄火
    停車。於「05：33：07」時，錄影員警下車盤查，詢問機車
    駕駛跑什麼？駕駛回答忘記拿口罩要回去拿，不知道是要對
    其進行攔查。於「05：34：05」時，員警告知有紅燈迴轉違
    規，並以小電腦確認身分。原告表示承認自己有錯不能狡辯
    ，但請求考量是低收入戶身分，賺錢困難，請求寬容。員警
    則告知依法處理，並將勘驗筆錄寄送兩造表示意見，原告於
    111年5月26日收受上開勘驗筆錄，此有本院行政訴訟庭送達
    證書1紙可稽，迄未表示意見，視同不爭執。準此，系爭機
    車確有「駕車行經有燈光號誌管制之交岔路口闖紅燈」之違
    規行為甚明，且於警方密錄器爭並未稱其親人需急診就醫。
    又原告為持有合法駕駛執照之人，對於道路交通安全規則理
    應知悉，故本件原告之闖紅燈違規行為，縱認非故意，亦有
    應注意，能注意，而未注意之過失甚明。故本件被告認定原
    告有「駕車行經有燈光號誌管制之交岔路口闖紅燈」之違規
    ，並無違誤。
　㈥又原告對於本件違規事實並未爭執，亦經本院查明無訛已如
    前述，雖原告仍主張本件裁罰過重，自身為低收入戶云云。
    然查，本案被告所為原處分係依道交條例第53條第1項及第6
    3條第1項為之。而原處分裁處罰鍰1,800元，並記違規點數3
    點，此乃上開條文所明文規定之效果，核屬羈束處分。雖處
    罰不可謂之不重，然被告依法並無裁量之權限，既原告有違
    反道交條例第53條第1項所規定之違規事實甚明，則被告以
    原處分裁處罰鍰1,800元部分，其認事用法仍無違誤，故原
    告所稱之情事縱屬為真，依法仍難為減輕或免責之據，特此
    敘明。
六、綜上所述，原告於事實概要欄所載時、地，有面對圓形紅燈
    號誌，仍超越停止線逕於路口迴轉之行為甚明，即屬行經有
    燈光號誌管制之交岔路口闖紅燈之情事。從而，被告依道交
    條例第53條第1 項、第63條第1 項規定，以原處分對原告裁
    處罰鍰1,800 元，並記違規點數3 點，核無違誤。原告訴請
    撤銷原處分，為無理由，應予駁回。
七、本件事證已臻明確，兩造其餘攻擊、防禦方法及所提證據，
    經核均與判決結果不生影響，爰不一一論列，併此敘明。
八、本件訴訟費用額確定為第一審裁判費300 元，爰依行政訴訟
    法第98條第1 項規定，由敗訴之原告負擔。
中　　華　　民　　國　　111 　年　　7 　　月　　7 　　日
                  行政訴訟庭　法　官　徐  培  元
上為正本係照原本作成。
如不服本判決，應於判決送達後20日內，向本院提出上訴狀並表
明上訴理由（原判決所違背之法令及其具體內容或依訴訟資料可
認為原判決有違背法令之具體事實），其未載明上訴理由者，應
於提出上訴後20日內向本院補提理由書（上訴狀及上訴理由書均
須按他造人數附繕本，如未按期補提上訴理由書，則逕予駁回上
訴），並應繳納上訴裁判費新臺幣750元。
中　　華　　民　　國　　111 　年　　7 　　月　　7 　　日
                              書記官  吳  文  彤